【裁判字號】    95,財管,64
【裁判日期】    950921
【裁判案由】    選任遺產管理人
【裁判全文】
臺灣臺中地方法院民事裁定              95年度財管字第64號
聲  請  人  丙○○
相  對  人  乙○○
上列聲請人聲請選任被繼承人甲○○遺產管理人事件，本院裁定
如下：
    主  文
選任乙○○（女、民國○○○年○月○○日生、國民身分證統一
編號：Ｚ000000000號、住臺中縣豐原市○○里○鄰○
○街九二巷一一一弄四六號）為被繼承人甲○○（男、民國○○
○年○月○○○日生、國民身分證統一編號：Ｚ0000000
00號、生前最後住所為臺中縣豐原市○○里○鄰○○街九二巷
一一一弄四六號、民國九十四年十一月十日死亡）之遺產管理人
。
准對被繼承人甲○○之繼承人為承認繼承之公示催告。
聲請人應於收受本裁定之日起拾日內將本裁定登載公報、新聞紙
或其他相類之傳播工具壹日，並將登載證據檢送本院。
被繼承人甲○○之繼承人，應自前項公示催告最後登載新聞紙之
日起，柒個月內承認繼承，上述期限屆滿，無繼承人承認繼承時
，被繼承人甲○○之遺產，於清償債權並交付遺贈物後，如有剩
餘即歸屬國庫。
聲請程序費用由被繼承人甲○○之遺產負擔。
    理  由
一、按繼承開始時，繼承人有無不明，而無親屬會議或親屬會議
    未於一個月內選定遺產管理人者，利害關係人得聲請法院選
    任遺產管理人，並由法院依公示催告程序，定六個月以上之
    期限，公告繼承人，命其於期限內承認繼承；公示催告之公
    告，應黏貼於法院之公告處，並登載於公報、新聞紙或其他
    相類之傳播工具；前項登載公報、新聞紙或其他相類之傳播
    工具之日期或期間由法院定之；民事訴訟法第五百四十二條
    及第五百四十三條之規定，除申報權利期間外，於依民法第
    一千一百七十八條所為之公示催告準用之，民法第一千一百
    七十七條、第一千一百七十八條第一項、第二項、民事訴訟
    法第五百四十二條、非訟事件法第一百五十二條均規定甚明
    。又按先順序繼承人均拋棄繼承，其次順序繼承人有無不明
    而應準用關於無人承認繼承之規定時，應先審核可否依民法
    第一千一百七十七條規定選定遺產管理人；如無法選定遺產
    管理人，此類拋棄繼承事件，多屬遺債大於遺產形同破產，
    儘量避免選任國有財產局為遺產管理人（司法院七十四年十
    月十五日院臺廳一字第０五七八六號函參照）。
二、本件聲請意旨略以：被繼承人甲○○（男、民國○○○年○
    月○○○日生、國民身分證統一編號：Ｚ00000000
    0號、生前最後住所為臺中縣豐原市○○里○鄰○○街九二
    巷一一一弄四六號）生前將所有土地設定抵押權予聲請人，
    現抵押債務已屆清償期，惟被繼承人甲○○不幸於九十四年
    十一月十日過世，其繼承人均紛紛拋棄繼承，是其繼承人處
    於有無不明之狀態，且其親屬會議未於法定期間一個月內選
    定遺產管理人，致聲請人無法對其遺產行使權利，聲請人為
    被繼承人之債權人，具有利害關係，為此爰聲請鈞院選任遺
    產管理人等語。並提出戶籍謄本、法院准予備查函、抵押權
    設定契約書土地標示附表、他項權利證明書、土地登記簿謄
    本（均影本）等件為證。
三、經查，聲請人主張其為利害關係人，而被繼承人甲○○之繼
    承人均已拋棄繼承等情，業據提出前揭事證為憑。並經本院
    依職權調取本院九十五年度繼字第一一八、四三二、四五七
    號聲明拋棄繼承事件等卷宗資料，核閱屬實，自堪信為真正
    ，且與上開法條尚無不合。另關於聲請人主張選任其為被繼
    承人甲○○之遺產管理人部分，本院認為聲請人與甲○○間
    具有債權債務關係，已不宜由聲請人擔任被繼承人甲○○之
    遺產管理人，況被繼承人恐仍有其他債權債務關係尚未了結
    完畢，而非僅有與聲請人間之土地抵押借貸債務關係而已。
    再者，相對人乙○○（女、五十三年十月十五日生、國民身
    分證統一編號：Ｚ000000000號、住臺中縣豐原市
    ○○里○鄰○○街九二巷一一一弄四六號）雖已拋棄繼承，
    然其為被繼承人甲○○之配偶，對於被繼承人甲○○生前之
    財產及債權債務關係，應較他人知詳，是選任相對人乙○○
    擔任被繼承人甲○○之遺產管理人應無不妥，爰裁定如主文
    第一項所示，並依法為承認繼承之公示催告。末按，民法第
    一千一百八十五條規定：第一千一百七十八條所定之期限屆
    滿，無繼承人承認繼承時，其遺產於清償債權，並交付遺贈
    物後，如有賸餘，歸屬國庫，附此敘明。
四、依非訟事件法第一百五十七條，裁定如主文。
中    華    民    國    95    年    9     月    21    日
                  家事法庭           法  官   王靜秋
以上正本係照原本作成
如不服本件裁定，得於裁定書送達之翌日起十日內，以書狀敘述
理由，向本庭提起抗告。並應繳納抗告費新臺幣一千元。
中    華    民    國    95    年    9     月    21    日
                                     書記官


司法院資訊處製作；財團法人民間司法改革基金會備份。
